臺灣南投地方法院民事裁定
111年度消債更字第40號
聲  請  人  
即  債務人  柯世鏞  
代  理  人  賴忠明律師（法扶律師）
相  對  人  
即  債權人  第一商業銀行股份有限公司

法定代理人  邱月琴  
代  理  人  林哲宇  
相  對  人  
即  債權人  華南商業銀行股份有限公司

法定代理人  黃俊智  
代  理  人  郭勁良  
相  對  人  
即  債權人  台北富邦商業銀行股份有限公司

法定代理人  程耀輝  


相  對  人  
即  債權人  國泰世華商業銀行股份有限公司

法定代理人  郭明鑑  


相  對  人  
即  債權人  兆豐國際商業銀行股份有限公司

法定代理人  張兆順  
代  理  人  林勵之  
相  對  人  
即  債權人  臺灣中小企業銀行股份有限公司

法定代理人  林謙浩  
代  理  人  陳柏延  
相  對  人  
即  債權人  台中商業銀行股份有限公司

法定代理人  王貴鋒  


相  對  人  
即  債權人  聯邦商業銀行股份有限公司


法定代理人  林鴻聯  
代  理  人  張義育  
相  對  人  
即  債權人  日盛國際商業銀行股份有限公司

法定代理人  郭倍廷  


相  對  人  
即  債權人  中國信託商業銀行股份有限公司


法定代理人  利明献  


相  對  人  
即  債權人  富邦資產管理股份有限公司

法定代理人  洪主民   


相  對  人  
即  債權人  良京實業股份有限公司

法定代理人  平川秀一郎



相  對  人
即  債權人  和潤企業股份有限公司

法定代理人  劉源森  


上列當事人間更生事件，本院裁定如下：
    主  文
聲請人即債務人甲○○自民國一百一十一年十一月二十二日十六時
起開始更生程序。
命司法事務官進行本件更生程序。
    理  由
一、按債務人不能清償債務或有不能清償之虞，且無擔保或無優
    先權之本金及利息債務總額未逾新臺幣（下同）12,000,000
    元，於法院裁定開始清算程序或宣告破產前，得向住所地或
    居所地之法院聲請更生，消費者債務清理條例（下稱消債條
    例）第3條、第5條第1項及第42條第1項定有明文。而協商或
    調解成立者，債務人不得聲請更生或清算。但因不可歸責於
    己之事由，致履行有困難者，不在此限；第75條第2項規定
    ，於前項但書情形準用之；本條例施行前，債務人依金融主
    管機關協調成立之中華民國銀行公會會員，辦理消費金融案
    件無擔保債務協商機制與金融機構成立之協商，準用前2 項
    之規定。消債條例第151條第7項、第8項及第9項亦分別定有
    明文。依消債條例第75條第2項規定，如債務人可處分所得
    扣除自己及依法應受其扶養者所必要生活費用之餘額，連續
    3 個月低於更生方案應清償之金額者，即推定有「不可歸責
    於己之事由」。又所謂不可歸責於己之事由並不以債務人「
    不可預見」為必要，消債條例第151條第7項但書規定情形，
    僅須於法院就更生或清算之聲請為裁判時存在即可，不以協
    商成立後始發生者為限，並與債務人於協商時能否預見無關
    。債務人於協商時縱未詳加思考、正確判斷，或可預見將來
    履行可能有困難而仍冒然簽約成立協商，亦不能據此即認其
    履行有困難係可歸責於債務人（司法院98年第1期民事業務
    研究會第24號司法院民事廳消債條例法律問題研審小組意見
    參照）。另法院開始更生程序之裁定，應載明其年、月、日
    、時，並即時發生效力。法院裁定開始更生或清算程序後，
    得命司法事務官進行更生或清算程序，必要時，得選任律師
    、會計師或其他適當之自然人或法人一人為監督人或管理人
    ，復為消債條例第45條第1項、第16條所明定。
二、聲請意旨略以：聲請人即債務人（下稱聲請人）無力清償債
    務，負欠相對人即債權人（下稱債權人）已知之無擔保債務
    總金額3,295,429元，有不能清償債務之虞，曾於民國95年5
    月間向當時最大債權金融機構台新國際商業銀行股份有限公
    司（下稱台新銀行）申請銀行公會債務協商成立，惟繳交3
    期款項後，因職務調動，每月收入銳減約10,000元，斯時亦
    需扶養未成年子女，無力履行償債條件而毀諾，故聲請人之
    毀諾係非可歸責於己之事由。嗣聲請人向本院聲請調解，經
    本院於111年6月9日以111年度司消債調字第35號調解不成立
    。聲請人現為金鼎順車行之計程車司機，更生聲請前兩年內
    每月平均收入約27,000元，扣除聲請人個人每月必要支出有
    膳食費6,000元、水電及瓦斯費1,200元、交通費2,500元，
    合計每月必要支出為9,700元，及聲請人須分擔扶養聲請人
    之母親，每月支出扶養費8,500元後，仍有餘額，聲請人願
    每月償還7,500元，分6年清償作為更生方案，爰依法聲請更
    生等語。
三、聲請人前揭主張，業據其提出財團法人金融聯合徵信中心當
    事人綜合信用報告債務清理條例前置協商專用債權人清冊、
    聲請人之106、107、108、109、110年度及聲請人母親108至
    110年度綜合所得稅各類所得資料清單、聲請人之全國財產
    稅總歸戶財產查詢清單、聲請人出具之每月必要生活支出明
    細表等件為憑。經查：
　㈠台新銀行、台新資產管理股份有限公司分別於111年8月18日
    、111年9月7日向本院陳報聲請人對其等已無欠款等語，惟
    聲請人前有不能清償債務之情事，曾向當時最大債權金融機
    構即台新銀行申請銀行公會債務協商，並於95年5月間債務
    協商成立，約定：分120期，利率0%，每月清償18,319元，
    嗣於95年10月20日經通報毀諾等情，業經債權人中國信託商
    業銀行股份有限公司（下稱中信銀行）、國泰世華商業銀行
    股份有限公司（下稱國泰世華銀行）陳明，並有其等陳報狀
    在卷可佐，應堪認為真實。而債務人與債權人成立協商或調
    解後，即應依誠信原則履行，故應限制於債務人因不可歸責
    於己之事由，致履行有困難時，始得聲請更生或清算，俾債
    務人盡力履行協商或調解方案，避免任意毀諾。依前揭說明
    ，本院自須審究聲請人於更生之聲請為裁定時，是否有「不
    可歸責於己事由致履行有困難」之情事存在。
  ㈡聲請人主張現為金鼎順車行之計程車司機，更生聲請前兩年
    內每月平均收入約27,000元，扣除每月個人必要支出9,700
    元及扶養費用8,500元，仍有餘額，聲請人願以一次清償500
    ,000元或每月償還7,500元，分6年清償540,000元作為更生
    方案等語，有聲請人前聲請調解所出具之收入切結書及民事
    陳報狀在卷可稽，堪信為真。本院審酌聲請人雖於95年5月
    間與當時之最大債權金融機構台新銀行達成債務協商，約定
    每月還款18,319元，惟聲請人自承斯時因職務調動，每月收
    入減少約10,000元，且需扶養未成年子女，有聲請人之民事
    陳報狀可佐；再者，聲請人聲請更生前兩年內之每月平均收
    入為27,000元，扣除聲請人每月個人必要支出9,700元及扶
    養費用8,500元，顯已不足清償每月還款18,319元之協商還
    款方案，實難期聲請人能依協商條件履行，堪認聲請人有不
    可歸責於己之事由，致履行協商清償方案有困難之情事。
  ㈢依聲請人所列每月平均收入約27,000元，扣除每月個人必要
    支出9,700元及母親扶養費用8,500元後，仍有餘額，且所列
    個人必要支出無過高情形，應屬適當，可認聲請人有固定收
    入履行更生方案，有重建更生之可能。而聲請人及其母親名
    下並無財產，有聲請人提出之聲請人之106、107、108、109
    、110年度及聲請人母親108至110年度綜合所得稅各類所得
    資料清單、聲請人之全國財產稅總歸戶財產查詢清單及本院
    查詢資料可佐。復依據債權人第一商業銀行股份有限公司陳
    報至111年8月9日止，其債權額為128,758元（含本金、利息
    ）、債權人華南商業銀行股份有限公司陳報至111年8月17日
    止，其債權額為588,273元、債權人台北富邦商業銀行股份
    有限公司陳報至111年8月12日止，其債權額為342,928元（
    含本金、利息）、債權人國泰世華銀行陳報至111年8月10日
    止，其債權額為1,075,304元（含本金、利息）、債權人兆
    豐國際商業銀行股份有限公司陳報至111年8月10日止，其債
    權額為192,381元（含本金、利息）、債權人臺灣中小企業
    銀行股份有限公司陳報至111年8月9日止，其債權額為461,3
    92元（含本金、利息）、債權人台中商業銀行股份有限公司
    陳報至111年8月16日止，其債權額為68,674元（含本金、利
    息）、債權人聯邦商業銀行股份有限公司陳報至111年8月10
    日止，其債權額為425,033元（含本金、利息）、債權人日
    盛國際商業銀行股份有限公司陳報至111年8月10日止，其債
    權額為776,587元（含本金、利息）、債權人中信銀行陳報
    至111年8月12日止，其債權額為692,576元（含本金、利息
    ）、債權人富邦資產管理股份有限公司陳報至111年8月31日
    止，其債權額為386,088元（含本金、利息）、債權人良京
    實業股份有限公司陳報至111年8月17日止，其債權額為553,
    836元（含本金、利息）、和潤企業股份有限公司陳報至111
    年11月14日止，其債權額為289,224元（含本金、利息）；
    以上合計債權總額為5,981,054元。是以，本院審酌聲請人
    之財產狀況與聲請人負欠無擔保債務總金額相較，足認聲請
    人確有不能清償債務或有不能清償之虞之情事，且聲請人每
    月收入扣除必要生活費用後仍有餘額，堪認其應有履行更生
    方案之可能，如不予更生重建生活，有違消債條例協助債務
    人重建更生之立法本意。
四、綜上所述，本件聲請人有無法清償債務之虞情事，又所負無
    擔保或無優先權之本金及利息債務總額未逾12,000,000元，
    且未經法院裁定開始清算程序或宣告破產，復查無消債條例
    第6條第3項、第8條或第46條各款所定應駁回更生聲請之事
    由存在，則聲請人聲請更生，核屬有據，應予准許。
五、爰依首揭規定，裁定如主文。
中　　華　　民　　國　　111 　年　　11　　月　　22　　日
                    民事庭第二庭法　官　徐奇川
以上正本係照原本作成。
本件不得抗告。
中　　華　　民　　國　　111 　年　　11　　月　　22　　日
                                書記官　謝任閎